臺灣雲林地方法院民事判決
109年度訴字第592號
原      告  黃順昌即昌能工程行

訴訟代理人  林重仁律師
被      告  周正忠  
訴訟代理人  呂維凱律師
複代理人    蔡昀圻律師
上列當事人間請求償還必要費用等事件，本院於民國110年3月2
日言詞辯論終結，判決如下：
    主  文
原告之訴及假執行之聲請均駁回。
訴訟費用由原告負擔。
    事實及理由
一、原告主張:
㈠、緣被告於民國107年12月間委託原告代為就其新建房屋需用之
    花岡石石材進行詢價，原告乃委請廈門天景石材有限公司（
    下稱天景石材公司）就被告所需石材進行報價，天景石材公
    司於107年12月18日提供製單日期為107年12月15日之報價單
    予原告，並由原告轉交被告。該份報價單明確載明序號、名
    稱及規格、圖例、數量、單位、單價NT、備註等各欄位，依
    該報價單所載，若以數量皆為1計算 (序號4除外）總金額為
    新台幣（下同）493,900元；若依該報價單所載數量計算（
    序號4除外）總金額為2,848,900元。嗣後被告向原告反應部
    分品項報價過高，經原告向天景石材公司要求減價，天景石
    材公司另於108年2月14日提供製單日期為108年1月28日之報
    價單予原告，將前份報價單序號2單價從每塊（組）179,0
　　00元降為149,500元、將序號6單價從每塊（組)237,000元降
    為189,500元，原告亦將該報價單轉交被告。被告同意上開
    報價，並委託原告依報價單内容向天景石材公司訂貨及安排
    出貨。天景石材公司於108年6月8日提供對帳單予原告，並
    於108年6月8日、108年6月29日、108年7月6日分批將上開石
    材（下或稱系爭石材）出貨完畢。
㈡、被告對於上開過程知之甚明，竟在109年6月23日以虎尾郵局
    第154號存證信函表示「……台端報價為新台幣肆拾壹萬陸仟
    玖佰元整，經雙方確認後同意訂購，詎料台端通知到貨且將
    石材置於本人新建房屋旁人行道上，並告知帳單竟高達貳佰
    多萬元，與當初約定之價格多出數倍…」，復於109年7月29
    日以虎尾郵局第183號存證信函表示「委由台端訂購之花崗
    石因當初所報之價格與現今之價格差異懸殊而造成工程延宕
    至今，已造成本人重大之損失」。原告乃於109年8月7日以
    斗六鎮北郵局第107號存證信函向被告說明事件始末，並請
    被告於文到三日内與原告協商已支付之代墊款項，然原告至
    今未加置理。
㈢、民法第528條規定「稱委任者，謂當事人約定，一方委託他方
    處理事務，他方允為處理之契約。」、第546條規定「受任
    人因處理委任事務，支出之必要費用，委任人應償還之，並
    付自支出時起之利息。受任人因處理委任事務，負擔必要債
    務者，得請求委任人代其清償，未至清償期者，得請求委任
    人提出相當擔保。受任人處理委任事務，因非可歸責於自己
    之事由，致受損害者，得向委任人請求賠償。前項損害之發
    生，如別有應負責任之人時，委任人對於該應負責者，有求
    償權。」本件原告基於兩造間之委任關係，負擔系爭石材貨
    款債務2,631,029元，已分別於108年8月26日、108年11月11
    日、109年3月10日將583,000元、100萬元、90萬元共2,48
　　3,000元貨款，匯入天景石材公司指定之合作金庫西臺中分
    行柯閔绮帳戶内，尚有148,029元貨款未付，依上開法條規
    定，被告應給付原告已支出之費用，並自支出時起之利息及
    代償債務。
㈣、由原告與被告配偶間之社交通訊軟體LINE對話記錄，足證原
    告確實有將天景石材公司之報價單轉交被告，被告核算後之
    單價總和為416,900元，原告未事先告知被告石材總價，被
    告對於進貨之石材總價高達200多萬元表達不滿，兩造間為
    委任而非買賣關係。又民法第535條規定「受任人處理委任
    事務，應依委任人之指示，並與處理自己事務為同一之注意
　　，其受有報酬者，應以善良管理人之注意為之。」本件原告
    受被告之託，代為被告新建房屋需用之花岡石石材向天景石
    材公司進行詢價，並據實轉交天景石材公司提供之報價單，
　　報價單上明確載明「序號、名稱及規格、圖例、數量、單位
　　、單價NT、備註等各欄位」，被告並自行核算出總價為416,
　　900元，茲因原告只是代為詢價及訂貨，其間並依被告指示
    要求天景石材公司就部分報價内容加以減價，而未就報價單
    進行單價及總價之覆核，至於被告為實際買受該批石材之人
　　，自應對於報價單内容詳為檢視審核，本件被告得以從報價
    單中輕易辨識，416,900元為數量皆為1之價格總和，而非報
    價單之總價，實不得將誤以為報價單總價為416,900元之責
    任歸屬於原告。
㈤、兩造間的委任關係並沒有約定報酬。至於委任事件完成之後
　　，被告是否給付報酬，是由被告單方面自行決定，與約定報
    酬之法律關係不同。至於系爭石材的價值就是如同報價單金
    額，並沒有顯然高於市場行情之處，只是因為被告認為系爭
    石材的價額過高，而不願意施工在其建物之上。施工後，系
    爭石材有可能產生高於原告請求金額的價值也不一定，本件
    原告是代訂石材，而不是出售系爭石材，因此沒有交付石材
    予被告之義務。且從上開之社交通訊軟體LINE對話內容可以
    知悉，在石材運抵被告處所之前，是被告一直在要求原告儘
    快去訂購石材，在石材運抵被告處所之後，是原告一再懇求
    被告能夠儘快支付石材價額，被告訴代也提到原告有到被告
    處所商量支付石材價款的事宜，是因為原告在石材運抵被告
    處所之前，也沒有發現416,900元是單價，還是石材的總價
　　，以致於處理事務可能有所疏失，因而向被告表示道歉，但
    這部分是屬於處理委任事務是否有疏失的問題，但也不致於
    造成被告的損害。因此本件賣方已依照買方訂購的石材數量
　　、規格及地點送至被告指定的地點，也就是系爭房屋所在位
    置，之所以由原告運到其它地方存放，是因為被告的要求所
    致，因此，不能主張對待給付。
㈥、並聲明：
  ⒈被告應給付原告2,631,029元，及其中583,000元自108年8月2
    6日起、其中100萬元自108年11月11日起、其中90萬元自10
　　9年3月10日起，皆至清償日止，按年息百分之五計算之利息
　　。
  ⒉原告願供擔保請准宣告假執行。
  ⒊訴訟費用由被告負擔。　　　　
二、被告抗辯:
㈠、緣被告於108年2月18日詢問原告，材料商是否有興建建物圓
    拱型屋頂之石材，而後請原告報價石材之費用，然原告第一
    次報價之金額為493,900元，被告認為該金額過高，而原告
    第二次報價金額為416,900元，因第二次報價之金額，為原 
    告可接受之金額，故確認金額416,900元後，於109年3月18
    日請原告訂購上開石材，惟原告於事後竟告知價格高達2百
    多萬元，與雙方當時約定之價格高出數倍。系爭花崗石石材
    之報價方式，依原告起訴狀附表及斗六鎮北郵局第107號存
    證信函可知，原告竟以：「依該報價單所載若以數量皆為1
    計算（序號4除外）總金額為新台幣493,900元…」，經被告
    殺價後總金額為416,900元，其報價方式違反一般通常之情
    形，使被告認為花崗石石材總金額為416,900元，因而委由
    原告下訂。
㈡、原告當初報價時，並未提供報價單，係以口頭方式報價，因
    被告並非工程之專業，對於圓拱型屋頂需要多少的石材數量
　　，並無法知悉，端依賴原告之評估數量及報價，又原告兩次
    報價之金額分別為493,900元及416,900元，而原告亦認為該
    金額為合理，因略低於訴外人王壬辰所告知之金額。一般地
    區新成屋房價800、900萬元，不可能2顆圓拱形屋頂光是材
    料就高達200多萬元（不含工），高達總價4分之1以上，顯
    然與常情有違。
㈢、本件被告與原告若締結委任契約，對於契約必要之點，即委
    任事務之意思表示必須一致，否則，即難謂委任契約業已成
    立，就本件係由原告先向被告報價後，其價格為被告可接受
    之金額後，才委由原告進行訂購，又針對本件所訂購石材之
    金額，其當然屬於委任事務之必要之點，然就金額部分雙方
    意思表示未一致，則本件雙方間之委任契約尚未成立。再者
　　，原告報價系爭石材之價格為416,900 元，於被告同意下訂
    後，其竟向被告請求給付263 多萬元，係因原告之報價導致
    上開之情形，則被告依民法第88條之規定撤銷委由原告訂購
    之意思表示。
㈣、縱使雙方間之委任契約成立，則原告當初向被告報價之金額
    為416,900元，則原告應遵守雙方所約定之金額，交付所訂
    購之石材，並僅得向被告請求416,900元，惟原告所給付之
    物，並非雙方所約定之石材，故原告非依債務本旨提出給付
    者，被告得拒絕受領，並得拒絕給付價金。再者，民法第53
　　5條：「受任人處理委任事務，應依委任人之指示，並與處
    理自己事務為同一之注意，其受有報酬者，應以善良管理人
    之注意為之。」依原告於110年1月19日之言詞辯論筆錄，自
    承：「…這一次我就跟被告協議說，我幫他訂石材進來，完
    成後被告給我報酬。當時沒有約定報酬，因為我只想把工程
    完成。」等語，足證原告係受有報酬，應課以善良管理人之
    注意義務。惟本件原告既然幫被告向天景石材公司代訂石材
　　，其本應注意石材之數量、品項、價格等重要事項，然本件
    原告卻疏於注意，至訂單價格從雙方所認知之416,900元 暴
    增至263萬元，其亦撰寫道歉信函給予被告，向被告致歉及
    賠罪，並於本案開庭審理時坦承具有疏失，故原告違反善良
    管理人之注意義務而有過失，應依民法第544條之規定，負
    擔損害賠償責任。退步言之，縱使原告僅需負擔處理自己事
    務為同一之注意義務，然本案屬於對於訂購之石材價格之重
    要事項有疏失，則原告仍有過失。
㈤、又原告所稱兩造為無償之委任關係，應與常情不符，如原告
　  代被告訂購系爭石材，未能賺取酬勞，為何要幫被告訂購上
　　百萬元之石材 (被告對金額有爭執)？本件雙方間之關係應
    為買賣契約，而非原告所主張之委任關係，係因先前牆壁石
    材部分，被告亦是請原告估算不夠的石材數量，確認價格後
    由原告送至工地，並不曉得原告石材之來源為何，也不知道
    原告係向誰訂購取得，其關係為原告自行估算數量後，向被
    告報價，如價格被告可以接受，則允諾，故其應屬買賣契約
　　；則本件之圓拱型屋頂部分，亦與先前訂購牆壁石材之情形
    相同。且就雙方所約定之價金，係原告起訴狀中附表所計算
    之416,900元，該金額並非被告所虛構，如認雙方間之買賣
    契約成立，原告應依416,900元之金額販售系爭石材予被告
　　。
㈥、綜觀本件之交易過程，被告對於系爭圓拱型屋頂之材料費用
　　，僅欲支出40餘萬元，然因原告上開過失，導致被告須負擔
    2,631,029元之石材費用，與被告預計之金額高達4倍，此屬
    原告之過失，造成被告之損害，故原告應負擔損害賠償責任
　　，原告對逾越416,900 元部分不得向被告請求，被告亦就該
    部分為抵銷之主張。退萬步言之，如鈞院認定被告應給付金
    額予原告時，懇請鈞院為對待給付之判決，係因雙方所成立
    之契約為雙務契約，原告亦有給付石材之義務。
㈦、並聲明:
　⒈原告之訴駁回。
  ⒉訴訟費用由原告負擔。
  ⒊如受不利之判決，被告願供擔保免為執行之宣告。
三、兩造不爭執及爭執事項:
㈠、被告有於107 年12月間委託原告訂購系爭石材。
㈡、原告有進系爭石材，並給付天景石材公司系爭石材價款合計 
    2,483,000元，尚未支付148,029元價款。
四、得心證之理由:
㈠、原告主張被告於107年12月間委託原告代購系爭石材，經原告
    向天景石材公司訂購後，業經天景石材公司將系爭石材運送
    到指定地點交貨完畢，惟貨款2,631,029元未經被告給付
　　，嗣經原告分別於108年8月26日、108年11月11日、109年3
    月10日將583,000元、100萬元、90萬元，匯入天景石材公司
    指定之銀行帳戶共給付貨款2,483,000元，尚餘148,029元貨
    款未付等情，為被告所不爭執，並有原告提出之天景石材公
    司報價單、對帳單、兩造間之存證信函及銀行匯款申請書、
    郵政跨行匯款申請書等件影本為證（本院卷第15至49頁），
    足信屬實。
㈡、查原告證稱本件兩造之交易過程，係原告幫被告代訂系爭石
    材，並有將天景石材公司的報價單傳給被告等情，核與被告
    於109年6月23日發給原告的存證信函開頭載明:「本人於108
    年3月18日委由台端代訂花崗石材乙批…」等語相符，並有原
    告提出其與被告的配偶於通訊軟體LINE的對話畫面可證（
　　本院卷第31頁、第131至155頁），足信屬實。被告證稱本件
    交易是屬買賣，且當初兩造在談時，原告沒有拿天景石材公
    司的報價單給被告云云，核與上開事證不符，難信屬實。
㈢、又被告證稱當初兩造洽談時，原告有估價系爭石材40幾萬元
    乙情，雖為原告所否認，並證稱:「（方才被告說你們只是
    口頭談的，而且是40幾萬元？）沒有，不是這樣子。我是直
    接給被告廈門天景的報價單，40幾萬元是被告自己算的。」
    等語。然原告上開證稱其未向被告提供估價40幾萬元之情節
　　，已與一般社會交易常情有違;且依原告提出其與被告配偶
    之上開通訊軟體LINE對話畫面所示，被告的配偶詢稱:「黃
    先生你那時候算起來第一次跟第二次是差多少」，然後被告
    的配偶並po出用紅線把數量、單價等圈起來之天景石材公司
    之估價單後，詢稱:「把這些加起來嗎」等語時，原告則回
    稱:「對」，被告的配偶續PO出:「416900」等語後，並與原
    告通話1分43秒（本院卷第151至155頁）;及原告與被告在通
    訊軟體LINE之對話畫面，載有被告稱:「當初你跟我估價41
    多萬元，帳單來了變230多萬元，你叫我怎麼做。」等語時
　　，原告回復稱:「估價單有給你們你也有看錯，不能只怪我
　　，我也跟你們講過我只是幫你們訂貨不負責任」「如果是我
    用承包的，我會負責」…等語之對話內容（本院卷第163至16
    5頁）。可見兩造洽談本件委託代購系爭石材時，有談到價
    格的問題，只因兩造均未詳細看天景石材公司的報價單，
　　致均誤認系爭石材之價款僅需416,900元，且被告係以上開
    價款委託原告代購系爭石材，並為原告所認知等情，應足認
    定。原告主張上開價額係被告單方所計算，其未告知云云，
    應無可採。
㈣、按受任人之權限，依委任契約之訂定；未訂定者，依其委任
    事務之性質定之，民法第532條前段定有明文。查本件被告
    既係以416,900元之價額委託原告代購系爭石材，則原告代
    被告向廠商購買系爭石材之權限，應受上開價額之限制;且
    原告係以超過上開金額六倍之2,631,029元價額購買（計算
    式:2,631,029/416,900=6.3109），難認屬於處理系爭委任
    事務之合理範圍，應已超過被告之授權。依民法第170條第1
    項「無代理權人以代理人之名義所為之法律行為，非經本人
    承認，對於本人不生效力。」之規範意旨，應經被告之承認
　　，始對被告生效。而依上開被告發給原告之存證信函及被告
    於本件訴訟之抗辯意旨，已明顯表達不予承認之意思，故原
    告購買系爭石材之法律關係，應對被告不生效力，即被告不
    負給付價金之義務。
㈤、從而，原告本於兩造間之委任關係，請求被告給付2,631,02
　　9元，及其中583,000元自108年8月26日起、其中100萬元自1
    08年11月11日起、其中90萬元自109年3月10日起，皆至清償
    日止，按年息百分之五計算之利息，為無理由，應予駁回。
五、本件判決基礎之事實已臻明確，兩造其餘主張及舉證，經審
    酌核與本件判決結果不生影響，爰不一一論述，併此敘明。
六、原告之訴既無理由，而遭駁回，則其假執行之聲請，已失所
    附麗，應併予駁回。
七、訴訟費用負擔之依據:民事訴訟法第78條。
中　　華　　民　　國　　110 　年　　3 　　月　　30　　日
                  民事第一庭    法  官  黃一馨

以上正本係照原本作成
如對本判決上訴，須於判決送達後廿日內向本院提出上訴狀。如
委任律師提起上訴者，應一併繳納上訴審裁判費。
中　　華　　民　　國　　110 　年　　3 　　月　　30　　日
                                書記官　鄭夙惠